臺灣臺中地方法院刑事判決　　　　　　　　　　　　　九十四年度訴緝字第九二號
　　公　訴　人　臺灣臺中地方法院檢察署檢察官
　　被　　　告　丙○○
　　選任辯護人　楊雯齡律師
右列被告因強盜案件，經檢察官提起公訴（九十二年度偵字第一七二八九號），本院
判決如左：
    主  文
丙○○攜帶兇器、毀越安全設備竊盜，因脫免逮捕，而當場施以脅迫，累犯，處有期
徒刑柒年陸月。
    事  實
一、丙○○曾於民國九十一年間犯竊盜罪，經臺灣高等法院臺中分院於九十一年十一
    月十三日判處有期徒刑六月，如易科罰金，以三百元折算一日確定，於九十二年
    四月二十二日易科罰金執行完畢。詎仍未能悛悔，意圖為自已不法之所有，於九
    十二年八月二十一日凌晨二時許，駕駛車號Ａ四—三二０六號自用小貨車，至臺
    中縣豐原市○○路一二三巷五弄一四六號之對面農舍，持客觀上足以對人之生命
    、身體、安全構成威脅，具有危險性之兇器即鐵製利器，破壞圍於該農舍周圍作
    為安全設備用之粗鐵絲網及農舍窗口之鐵絲網，越過該鐵絲網進入農舍，竊取置
    於農舍內張倍賓所有鋁製框架一批、工具箱一組、電鑽磨平機一支及加壓馬達一
    臺等物得手（起訴書誤載工具箱一組、電鑽磨平機一支及加壓馬達一臺為丁○○
    所有），甫將前開贓物裝上其所駕駛前揭自用小貨車欲離去時，適丁○○、張倍
    炯上班途經該農舍，當場發覺且喝令不要動，丙○○即駕駛其前揭自用小貨車逃
    逸，而丁○○隨即駕駛車號ＳＱ—三五八號大貨車上載同張倍炯在後追趕，於同
    日凌晨三時十七分，丙○○駛至臺中市○○區○○路與黎明路交岔路口處，其駕
    駛之前揭自用小貨車與廖文獻所駕駛車號ＦＺ—九四一號營業大客車發生擦撞，
    車速減緩，丁○○隨後趁機超前夾擊丙○○前揭自用小貨車，兩車因而停於前該
    區○○路與朝馬一街交岔路口處，丁○○與張倍炯旋即下車喝令丙○○下車，詎
    丙○○為脫免逮捕，竟持長約三十公分，客觀上足以對人之生命、身體、安全構
    成威脅，具有危險性之兇器即刀子一把揮舞，當場施以脅迫之行為，致丁○○、
    張倍炯及廖文獻因害怕受傷而心生畏懼，不敢靠近，丙○○因而得以棄前述自用
小貨車逃逸而去。
二、案經臺中市警察局第六分局報請臺灣臺中地方法院檢察署檢察官偵查起訴。
    理  由
一、訊據被告丙○○對於右揭事實矢口否認，辯稱：伊曾於九十二年八月十八日受伊
    父親乙○○指示，自南投縣水里鄉駕駛車號Ａ四─三二０六號自用小貨車，至臺
    中縣豐原市「金銓利汽車用品行」購買汽車用鋼板，當日晚上回到臺中縣大雅鄉
    ○○○路三一二巷九號住處，將車子停放在大雅鄉該住處旁邊，由綽號「阿雄」
    之朋友載至臺中市○○路伊乾姐戊○○之家中，並與「阿雄」出去打機臺，同月
    十九日早上七時許回到大雅鄉住處後，發現前揭小貨車及鋼材均已不見，即打電
    話告訴伊父親乙○○，詢問該自用小貨車是否伊父親開走，伊父親在電話中罵伊
    ，伊一氣之下離家與「阿雄」出去，後來伊都跟朋友在一起，不然就在電動玩具
    店，四處亂跑，直到九十二年九月三日因毒品案遭警逮捕為止，案發當時伊與朋
    友在一起，並未駕駛該輛自用小貨車，亦未前往竊盜，更無持刀脅迫之情事，戊○○可以證明云云。
二、惟查：
（一）車號Ａ四─三二０六號自小貨車登記在被告之母即案外人林郭碧名下，向由被
      告之父即證人乙○○使用，九十二年八月十八日十一時，被告自南投縣水里鄉
      證人乙○○經營之修車廠駕駛前開車自用小貨車，於同日下午三時許，至臺中
      縣豐原市○○街八七號，向金銓利汽車用品行之廖本銓購買汽車用鋼板等零件
      ，並以前開自用小貨車載運等情，業據證人乙○○、廖本銓於警詢時證述在卷
      ，並有汽車新領牌照登記書、車籍作業系統查詢認可資料及估價單附卷可稽（
      見偵查卷第十三頁正反面、十四頁正反面、第三八至四０頁、第四一頁正反面
      ）。證人乙○○於警詢時復證稱：丙○○於前揭時間至金銓利汽車用品行購買
      汽車零件，至今（九十二年八月二十八日）人車全無音訊，無法聯絡，是警方
      通知伊領車才知道出事等語（見偵查卷第十三頁正面）。依其證述，並非如被
      告所辯已受告知該自小貨車失竊之情事。再參酌該自用小貨車若果如被告所辯
      ，係於九十二年八月十九日發現失竊，並以電話告知證人乙○○，理當有報案
      失竊之紀錄，惟依前開車籍作業系統查詢認可資料之記載，並無該車失竊之報
      案紀錄，是被告辯稱：九十二年八月十九日早上七時許，伊回到大雅鄉住處後
      ，發現前揭自用小貨車及鋼材均已不見，就打電話告訴伊父親，詢問該自用小
      貨車是否伊父親開走，伊父親在電話中罵伊云云，自難採信。
（二）證人丁○○於本院審理時結證稱：臺中縣豐原市○○路一二三巷五弄一四六號
      對面的農舍係伊父親張龍儀所有的，伊與父親等人是住在一四六號，該農舍是
      養豬的，目前放置東西，裡面的電鑽、磨平機、工具箱、加壓馬達、鋁製框架
      都是伊哥哥張倍賓的，伊與弟弟張倍炯在市場搬貨，九十二年八月二十一日凌
      晨快三點時，伊二人要去上班經過農舍時，發現有一臺藍色小貨車停在農舍旁
      邊，伊停下來看，發現那部小貨車車上的東西是伊等的，伊就下車，那個人就
      站在小貨車駕駛座旁邊，伊問那個人車上為何有這些東西，那個人回答說是他
      的，伊就說這是伊等的東西，那個人就驚慌上車要把車開走，伊馬上衝上前去
      拉那個人，只有拉到衣服，那個人就把車開走，伊當時叫那個人不要走，後來
      伊與張倍炯一起開車追那個人，伊等沿著大豐路開到崇德路往臺中市的方向，
      後來在朝馬那邊追到那個人，那個人的車子跟一輛遊覽車擦撞速度放慢，伊就
      開到前面去攔住，並跟張倍炯下車要去抓他，該遊覽車司機也有下來，伊下車
      後要去那個人駕駛的車子駕駛座那邊車門抓那個人，結果那個人從乘客座的窗
      戶鑽出去，爬上伊的小貨車後車斗，那個人鑽出車窗時手上拿著一把刀，該把
      刀長約一尺多，像是西瓜刀，伊與張倍炯在車下圍著他，叫他不要走，那個人
      拿著刀揮舞，不讓伊與張倍炯靠近，那個人當時的意思應該是想要離開，後來
      那個人就從駕駛座的方向跳出去從巷子逃走，因為那個人有拿刀所以伊等不敢
      再追；伊在農舍遇到那個人時間約三、四分鐘，第二次遇到那個人時間也是約
      三、四分鐘，那個人是年輕人，比伊高，瘦瘦的，臉長長的，頭髮留長，當時
      他穿襯衫，褲子伊沒有注意看，伊身高一六三公分，那個人身高約一七０公分
      左右，在庭的被告很像那個人，因為伊與那個人當時面對面，看過一次，也曾
      經跟他講話，後來有報案，警察有拿相片給伊指認，就是在庭的被告，因為在
      警察局的時候，被告的父親也有到，被告的父親跟被告長得很像，車子的名字
      是被告媽媽的；伊住處對面農舍附近有白色的路燈，光線不錯，後來追到朝馬
      路那邊時，光線也不錯，很亮，在警局時警察拿很多照片給伊指認，也有別人
      的照片；伊視力正常，沒有近視，經伊再次仔細辨識在庭之被告，可以十分肯
      定被告就是當時那個人，只是頭髮變短而已；後來回到農舍查看，農舍窗口的
      用來防止人員隨意進出之粗鐵絲網多了一個約十五吋電腦螢幕那麼大的洞，且
      大門被打開，該鐵絲網的洞是被剪斷的，是鐵器剪斷的，但什麼東西剪斷的伊
      不確定，該洞一個人可以爬進去，依伊在現場觀看的情形，竊賊是從破的鐵絲
      網洞進去，從後面的大門出來；伊當時在伊家農舍外面的道路有記下對方的車
      號，警局作筆錄時有跟警察說，車號Ａ四三二０六就是伊當時在現場看到的車
      輛，伊在警局指認照片時，警察沒有做任何的暗示動作等語（見本院訴緝字卷
      第六一至六七頁）。就如何發現被告駕駛之前開用自小貨車上有其等失竊之贓
      物，因而質問被告，被告因心虛駕車逃逸，其如何與證人張倍炯追躡被告至臺
      中市○○路與黎明路交岔路口，被告因所駕駛之自用小貨車與證人廖文獻所駕
      駛之遊覽車發生擦撞，始為其等追及，被告如何持刀揮舞，致證人丁○○等人
      害怕受傷害不敢靠近，為脫免逮捕而當場脅迫逃逸等情，證述甚詳，其中持刀
      揮舞逃逸部分，且與證人張倍炯於本院審理時結證稱：伊有看到嫌疑犯跳到伊
      等的車上，拿著東西在揮舞，伊哥哥說嫌疑犯手上有拿東西，叫伊不要靠近；
      嫌疑犯拿東西在伊等車上揮舞約三、四分鐘等語（見本院訴字卷第六六頁）；
      證人廖文獻於本院審理時結證稱：當時伊坐在遊覽車駕駛座上，看到嫌疑人從
      自己車子副駕駛座旁車窗鑽出來，跳到證人丁○○車子的後車斗上，伊有下車
      走到證人跟嫌疑犯旁邊，距離他們三人約兩、三公尺遠，當時伊看到嫌疑犯手
      裡拿著一支約三十公分長的刀子一直揮舞，嫌疑犯雖然沒有講話，但是當時證
      人丁○○、張倍炯圍在車下，嫌疑犯的意思是要阻止證人上前逮捕，嫌疑犯大
      約揮舞三分鐘左右，伊看到嫌疑犯拿刀子，伊也不敢往前，嫌疑犯後來就拿著
      刀子跳下車，往附近的巷子逃走等語相符。
（三）證人丁○○於警詢時已指稱：伊與歹徒照面兩次，互徒身材瘦高，約一七五至
      一八０公分左右，年近三十歲許；警方所提出之涉嫌竊賊丙○○照片供伊指認
      ，為偷竊伊財物之人等語（見偵查卷第十頁反面）。核與證人廖文獻於本院審
      理時結證稱：伊當時有看到嫌疑犯人瘦瘦的，比伊高一點，若看到人的話，伊
      可以認出來；在警察局，警察是拿兩張不同角度的相片給伊看，但都是同一個
      人，當時伊可以確認是照片中的人沒有錯，伊的視力很好，嫌疑犯是照片所示
      之人（即偵字第一七二八九卷第三四頁被告之照片二張）等語相符，復有供其
      二人指認之被告照片二張在卷可憑（見偵查卷第三四頁）。而依被告之口卡所
      示，被告之身高為一七八公分，與證人丁○○前開於警詢時之指述相符，證人
      丁○○嗣後於本院審理時證稱：那個人身高約一七０公分云云，應係事隔已久
      ，記憶淡忘所致，尚難據此認定其證述及指認不可採。況證人丁○○於警詢及
      偵查中均陳稱：伊不提出告訴、不追究等語（見偵查卷第十一頁正面、第四八
      頁），其與被告又無仇隙，衡情無設詞誣陷被告之必要，是其證述，應可採信
      。又警方詢問證人丁○○之時間為九十二年八月二十八日十四時四十分至同日
      十六時十五分，詢問證人乙○○之時間為同日十七時五分至同日十八時０分，
      詢問證人乙○○之時點固在詢問證人丁○○之後，惟警方通知證人乙○○、丁○○到場瞭解狀況，再依證人乙○○證述前開自用小貨車由被告使用中等情，
      調閱被告之口卡供證人丁○○指認，嗣再製作筆錄，尚非違法。何況依證人丁○○前開於本院審理時之證述，警方係提供數張不同人之照片，將被告之照片
夾雜於其中，令證人丁○○指認，且於指認前先使證人丁○○陳述犯罪嫌疑人
      之特微，復無暗示或誘導等情，證人丁○○復因曾與被告面對面兩次，於警詢
      見被告之父即證人乙○○貌似被告，印象更為深刻，是其於警詢及本院審理時
      之指認，自可採信。
（四）選任辯護人雖辯稱：被告於九十二年五月十二日因事故致頭部受傷併頭骨骨折
      及嚴重腦挫傷、顏面多處撕裂傷，經送南投縣竹山鎮秀傳醫院緊急開刀，至九
      十二年五月十九日出院，並分別於九十二年五月二十三日、九十二年八月十五
      日、九十二年九月一日及九十三年四月二十八日回診，依其治療程序，開刀過
      程需將患者頭髮剃光，且治療恢復期間，為觀察術後回復情形，患者不可能蓄
      留長髮，被告於案發前五日之九十二年八月十五日，尚有門診治療，確蓄長髮
      ，已與證人丁○○所指竊賊係蓄「長髮」之特徵不符，且證人丁○○所指竊賊
      之身材瘦高，亦與被告之壯碩體型不符云云，並提出診斷證明書一份為證。惟
      被告於九十二年五月十二日腦部開刀，衡諸常情，其頭髮應剃光，此堪可認定
      ，但辯護人亦無提出任何證據證明被告於回診之門診期間，亦需剃光頭髮，且
      頭髮之生長速度極快，自被告九十二年五月十九日出院至本案案發之日，已有
      三個月之遠，被告頭髮留長亦非顯不可能之事，是以上開診斷證明書亦不足為
      被告有利之認定。另本案發生於九十二年八月二十一日，距本院審理時時間已
      久，而被告於本案發生後，經檢察官多次傳訊未到案，嗣因其另違反毒品危害
      防制條例案件，經臺灣臺中地方法院檢察官於九十三年三月十九日通緝到案，
      其所拍攝之照片雖亦為短髮（見九十三年度偵緝字第四二七號卷第十五頁），
      當時距案發時間亦已七月，亦無其他證據證明被告案發時蓄短髮，自不能以被
      告嗣後被緝獲時係蓄短髮，遽以推論被告於案發時亦係蓄短髮，被告非行竊及
      施加脅迫之人。
（五）另證人戊○○於本院審理時結證稱：認識綽號「阿雄」的人，伊都叫他「雄仔
      」，伊只知道「雄仔」姓詹，住臺中的萬豐；被告有去過伊大智路的住處，有
      休假才有過去，久久去一次，九十二年時，被告曾經到伊那邊過夜，過夜的時
      間忘了，被告有提到他跟他爸爸不太合；九十二年九月伊要搬離大智路租處前
      ，被告有去伊那邊住一個晚上，因為那時伊機車壞掉，所以請被告幫忙修車，
      被告從水里開貨車過來，貨車放樓下馬路旁，伊無法確定那一天；被告與「阿
      雄」曾一起到伊那邊，但「阿雄」沒有到伊那邊過夜過，被告有時開他爸爸的
      貨車，沒有聽過被告提到他開的貨車失竊的事等語（見本院卷七十至七二頁）
      ，證稱其搬離臺中市○○路租處前，被告曾駕駛前開自用小貨車前往其租處幫
      其修車，當時被告既尚能駕駛前開自用小貨車，尚無法證明被告於九十二年八
      月十八日自豐原市購買汽車材料返回臺中縣大雅鄉住處後，將前揭自用小貨車
      停放於臺中縣大雅鄉住處，曾與「阿雄」至臺中市○○路證人戊○○住處之情
      事。況被告若於返回臺中縣大雅鄉住處發現前揭經常駕駛至證人戊○○前揭租
      處之自用小貨車失竊後，衡情當會告知證人戊○○，惟證人戊○○證稱被告未
      曾向其提到前揭自用小貨車失竊之情事，是證人戊○○前揭證述尚無法為據為
      有利於被告之認定。
（六）此外，復有臺中市警察局第六分局道路交通事故現場圖、道路交通事故調查報
      告表、交通事故談話紀錄表、交通事故補充資料表、照片十張及贓物暫時領回
      保管書一份附卷可稽（見偵查卷第十七至三三頁），足以證明被告於被追捕過
      程中肇事，及被告所駕駛前揭自用小貨車之車上留有被害人張倍賓等人被竊贓
      物之事實。
（七）綜上所述，被告所辯，要屬事後卸責飾詞，不足採信，本件事證明確，被告犯
      行堪以認定。
三、按刑法第三百二十一條第一項第三款之攜帶兇器竊盜罪，係以行為人攜帶兇器為
    其加重條件，此所謂兇器，其種類並無限制，凡客觀上足以對人之生命、身體、
    安全構成威脅，具有危險性之兇器為已足，並不以攜帶之初有行兇之意圖為必要
    （最高法院七十九年臺上字第五二五三號判例參照）。
（一）查證人丁○○於本院審理時結證稱：伊後來回到農舍查看，農舍窗口用來防止
      人員隨意進出之粗鐵絲網多了一個約十五吋電腦螢幕那麼大的洞，且大門被打
      開，該鐵絲網的洞是被剪斷的，是鐵器剪斷的，伊不確定是什麼東西剪斷的，
      竊賊是從破的鐵絲網洞進去，從後面的大門出來等語。足見被告應係持鐵製利
      器剪斷作為該農舍安全設備用之鐵絲網，該鐵製利器前既能剪破鐵絲網，其質
      地應甚堅硬、銳利；再被告為證人丁○○等人追躡而至，為脫免逮捕，手持長
      約三十公分之刀子揮舞，致證人丁○○等人心生恐懼，不敢靠近，而當場施以
      脅迫，該刀子亦係鐵製材質，質地亦甚堅硬銳利，與前開鐵製利器均可持之傷
      害人之身體、生命，而對人的安全構成威脅，均堪認係刑法第三百二十一條第
      一項第三款所稱之兇器。次按刑法第三百二十九條之以強盜論，即以強盜罪相
      當條文處罰之意，並非專以第三百二十八條第一項之強盜論，故第三百三十條
      所謂犯強盜罪，不僅指自始犯強盜罪者而言，即依第三百二十九條以強盜論者
      ，亦包括之，如此項準強盜有第三百二十一條第一項各款情形之一，自應依第
      三百三十條論處；又刑法第三百二十九條所謂當場，不以實施竊盜搶奪者尚未
      離去現場為限，即已離去盜所而尚在他人跟蹤追躡中者，仍不失為當場（最高
      法院四十二年臺上字第五二三號判例、二十八年上字第一九八四號判例）。查
      被告行竊時攜帶之鐵製利器及嗣為脫免逮捕手持之刀子為兇器，已如前述，而
      被告於事實欄所示時、地，攜帶鐵製利器毀壞安全設備竊取證人丁○○等人之
      前開財物既遂，經證人丁○○、張倍炯發現後，被告駕車逃跑，因證人丁○○
      、張倍炯駕車追及，為脫免逮捕，乃持刀子揮舞，致隨後追躡而來之證人丁○○、張倍炯因害怕為刀所傷，心生畏懼，不敢靠近，任由被告逃離，已見前述
      ，依前開說明，仍係當場對證人丁○○、張倍炯等人施以脅迫，公訴人認被告
      並有當場施以強暴之行為，自有誤會。
（二）核被告所為，係犯刑法第三百二十九條之竊盜，因脫免逮捕，而當場施以脅迫
      之準強盜罪，而有同法第三百二十一條第一項第二款、第三款之情形，應依同
      法第三百三十條第一項之加重準強盜罪論處。公訴人認被告僅犯同法第三百二
      十九條之準強盜罪，尚有未洽，惟起訴之基本事實相同，爰變更起訴之法條。
      查被告曾於九十一年間犯竊盜罪，經臺灣高等法院臺中分院於九十一年十一月
      十三日判處有期徒刑六月，如易科罰金，以三百元折算一日確定，於九十二年
      四月二十二日易科罰金執行完畢之事實，業據被告於本院審理時供承在卷，並
      有臺灣高等法院被告全國前案紀錄表、臺灣臺中地方法院檢察署刑案資料查註
      紀錄表分別附於本院卷及偵查卷可稽，其於有期徒刑執行完畢後，五年以內再
      犯本件有期徒刑以上之罪，為累犯，應依刑法第四十七條之規定加重其刑。爰
      審酌被告正值壯年，不思勤奮工作以賺取應得之報酬，竟以不勞而獲之行竊手
      段取得他人財物，惟所竊得之工具箱、加壓馬達、鋁製框架、電鑽磨平機等物
      價值非高，且均經證人丁○○領回，及其未持刀傷害證人丁○○等人，脅迫之
      情節不嚴重及犯後否認所犯等一切犯罪情狀，量處如主文所示之刑。又被告用
      以行竊用之鐵製利器及用以施脅迫之刀子，並無證據證明為被告所有，且未扣
      案，其形體不明，為免將來執行困難，不諭知沒收，併予敘明。
據上論斷，應依刑事訴訟法第二百九十九條第一項前段、第三百條，刑法第三百二十
九條、第三百三十條第一項、第四十七條，判決如主文。
本案經檢察官甲○○到庭執行職務。
中      華      民      國    九十四    年      四      月    二十六    日
                              臺灣臺中地方法院刑事第十四庭
                                  審判長法  官  楊  真  明
                                        法  官  劉  逸  成
                                        法  官  黃  渙  文
右正本證明與原本無異。
如不服本判決，應於送達後十日內向本院提出上訴狀（須附繕本），上訴於臺灣高等
法院臺中分院。
                                        書記官
附錄論罪科刑法條
中      華      民      國    九十四    年      四      月    二十六    日
中華民國刑法第三百二十九條：
竊盜或搶奪，因防護贓物、脫免逮捕或湮滅罪證，而當場施以強暴脅迫者，以強盜論
。
中華民國刑法第三百二十一條第二款、第三款：
犯竊盜罪而有左列情形之一者，處六月以上、五年以下有期徒刑：
二、毀越門扇、牆垣或其他安全設備而犯之者。
三、攜帶兇器而犯之者。
中華民國刑法第三百三十條第一項：
犯強盜罪而有第三百二十一條第一項各款情形之一者，處七年以上有期徒刑。
